【裁判字號】    95,訴,5026
【裁判日期】    950724
【裁判案由】    返還消費借貸款等
【裁判全文】
臺灣臺北地方法院民事判決              95年度訴字第5026號
原      告  台灣中小企業銀行股份有限公司
法定代理人  庚○○
訴訟代理人  戊○○
被      告  數碼戲胞科技娛樂股份有限公司
法定代理人  丁○○
被      告  乙○○    原住台北市松山區○○○路○段212號
            己○○
            甲○○
                      4樓
            勁鑫科技股份有限公司
                      原設台北市中正區○○○路○段15號
上  一  人
法定代理人  丙○○
上列當事人間請求返還消費借貸款等事件，本院於中華民國95年
7月10日言詞辯論終結，判決如下：
    主  文
被告數碼戲胞科技娛樂股份有限公司、乙○○、己○○、甲○○
應連帶給付原告新臺幣佰伍拾陸萬肆仟玖佰肆拾伍元，及自民
國九十五年四月二十四日起至清償日止，按年息百分之四點八一
計算之利息，並自民國九十五年五月二十五日起至民國九十五年
十一月二十四日止，按上開利率百分之十，自民國九十五年十一
月二十五日起至清償日止，按上開利率百分之二十計算之違約金
。
被告數碼戲胞科技娛樂股份有限公司、勁鑫科技股份有限公司應
連帶給付原告新臺幣佰伍拾伍萬陸仟柒佰捌拾壹元及自民國九
十五年四月十七日起至清償日止，按年息百分之六計算之利息。
前二項所命給付，如其中一被告為清償時，其餘被告就其清償範
圍內，免給付義務。
訴訟費用由被告連帶負擔。
    事實及理由
壹、程序方面：
一、原告對於被告數碼戲胞科技娛樂股份有限公司（下稱被告數
    碼公司）、勁鑫科技股份有限公司（下稱被告勁鑫公司）之
    票款請求部分，該票據付款地（即台北縣汐止市○○路101
    號）雖不在本院管轄區域內，惟該票據乃被告數碼公司背書
    交付予原告用以清償本件借款，被告數碼公司公司與被告勁
    鑫公司就本件借款負不真正連帶清償責任，依民事訴訟法第
    20條之規定，本院就此部分，自有管轄權。
二、又本件原告起訴之票據請求權部分，因與清償借款之訴合併
    提起，致本件全部不屬民事訴訟法第427條第2項之範圍，依
    同法第435條規定，應全部適用通常程序為之。
三、本件被告等均未於言詞辯論期日到場，核無民事訴訟法第38
    6條所列各款情形，爰依原告之聲請，由其一造辯論而為判
    決。
貳、實體方面：
一、原告起訴主張：
(一)、被告數碼公司於民國94年3月間邀同其餘被告乙○○、己○○及甲○○等3人為連帶保證人，向原告台灣中小企業銀行
    股份有限公司申請週轉金貸款，約定借款額度為新臺幣（下
    同）1,000萬元，借款動用期間自94年3月30日起至95年3月
    30日止，利息按原告之基準利率加年利率1.22%機動計算（
    請求時為年息4.81%），遲延履行時，除仍按上開利率計息
    外，逾期在6個月以內者，按上開利率10%，逾期在6個月以
    上者，按上開利率20%加計違約金，如未依約清償，喪失期
    限利益，視同全部到期。嗣被告數碼公司於95年1月24日簽
    立借據向原告申請動用600萬元，約定借款期限至95年5月24
    日止，惟被告數碼公司自94年4月25日起即未依約還款，尚
    欠本金356萬4,945元，及如主文第1項所示之利息與違約金
    迄未清償，依雙方上開約定，被告數碼公司即喪失期限利益
    ，視同全部到期；而其餘被告乙○○、己○○及甲○○等3
    人為連帶保證人，自應負連帶清償責任。
(二)、又被告數碼公司為清償原告如訴之聲明第1項之債務，背書
    轉讓由被告勁鑫公司所簽發之支票1紙，票面金額為355萬6,
    781元（下稱系爭支票）。惟屆期經原告提示竟遭退票，被
    告勁鑫公司、數碼公司自應負連帶給付票款之責。而被告勁
    鑫公司、數碼公司所負此項票據債務，與上開被告數碼公司
    、乙○○、己○○及甲○○等人所負之借款債務，為不真正
    連帶債務，任一項債務履行，於其履行範圍內，他項債務即
    免給付義務。
(三)、爰依消費借貸、連帶保證、票據及不真正連帶債務之法律關
    係起訴請求，並聲明如主文所示。
二、本件被告等均未於言詞辯論期日到場，亦未提出書狀作何聲
    明或陳述。
三、得心證之理由：
(一)、本件原告起訴主張之事實，已據其提出週轉金貸款契約書、
    借據、電腦帳目明細單、放款利率歷史資料表、支票及退票
    理由單各1份、授信約定書4份等件為證，其主張核與上開證
    物相符，且被告數碼公司、己○○及甲○○等均已於相當時
    期受合法之通知，既未於言詞辯論期日到場，復未提出準備
    書狀爭執，依民事訴訟法第280條第3項前段、第1項前段規
    定，視同自認，是原告主張之事實，堪信為真實。
(二)、按消費借貸之借用人應於約定期限內，返還與借用物種類、
    品質、數量相同之物，民法第478條前段定有明文；又所謂
    連帶保證，係指保證人與主債務人就債務之履行，對於債權
    人各負全部給付之責任者而言，是連帶保證債務之債權人得
    同時或先後向保證人為全部給付之請求。再按遲延之債務，
    以支付金錢為標的者，債權人得請求依法定利率計算之遲延
    利息。但約定利率較高者，仍從其約定利率，而約定較低者
    ，亦為法之所許。當事人得約定債務人於債務不履行時，應
    支付違約金，民法第233條第1項、第250條第1項分別定有明
    文。查本件被告數碼公司向原告之借款未依約清償，喪失期
    限利益，視為全部到期，又被告乙○○、己○○及甲○○等
    3人則為本件借款之連帶保證人，自應就該部分之欠款負連
    帶保證之債務，均已如前述，揆諸前開說明及規定，被告數
    碼公司、乙○○、己○○及甲○○等就如主文第1項所示之
    本金、利息及違約金，自應負連帶清償責任。
(三)、次按在票據上簽名者，依票上所載文義負責，二人以上共同
    簽名時，應連帶負責；發票人應照支票文義擔保支票之支付
    ，支票背書人應照支票文義擔保付款，發票人、背書人對於
    執票人連帶負責，執票人向支票債務人行使追索權時，得請
    求自為付款提示日起之利息，如無約定利率者，依年利六釐
    計算。票據法第5條、第126條、第96條第1項、第133條分別
    定有明文。查，系爭支票既經原告屆期提示後遭退票，則依
    上開規定，被告數碼公司（即背書人）自應與被告勁鑫公司
    （即發票人）就系爭支票負連帶給付票款之責。
(四)、從而，原告依消費借貸及連帶保證之法律關係，請求被告數
    碼公司、乙○○、己○○及甲○○等連帶給付如主文第1項
    之本金、利息與違約金；及依票據法律關係請求被告數碼公
    司、勁鑫公司連帶給付如主文第2項所示之票款及法定遲延
    利息；並敘明主文第1項之被告與主文第2項之被告間，為不
    真正連帶債務關係，故主文第1、2項中如有任一被告為給付
    時，他項之被告於其給付金額之範圍內同免為給付義務；第
    1項被告如完全清償，第2項被告即完全免除給付票據債務之
    義務，為有理由，均應予准許。
、結論：本件原告之訴為有理由，依民事訴訟法第385條第1項
    前段、第85條第2項，判決如主文。
中    華    民    國    95    年    7    月      24    日
                  民事第六庭    法  官  楊晉佳
以上正本係照原本作成。
如不服本判決，應於送達後20日內依對造人數檢具繕本向本院提
出上訴狀上訴於臺灣高等法院。
中    華    民    國    95    年    7     月    24    日
                                書記官  朱俶伶


司法院資訊處製作；財團法人民間司法改革基金會備份。
